臺灣高等法院花蓮分院刑事裁定　　　　　　　　九十三年度重上更(四)字第二五號
　　上　訴　人　臺灣高等法院花蓮分院檢察署檢察官
　　被　　　告　甲○○
　　　　　　　　乙○○
右上訴人因被告等違反著作權法案件，不服本院八十五年度上訴字第三六三號中華民
國八十六年十一月十八日第二審判決，提起第三審上訴，本院裁定如左：
    主  文
上訴駁回。
    理  由
一按上訴期間為十日，自送達判決後起算，為刑事訴訟法第三百四十九條前段所明定
  。而對於檢察官之送達，應向承辦檢察官為之；承辦檢察官不在辦公處所時，向首
  席檢察官（即檢察長）為之，同法第五十八條亦定有明文。因此，對於檢察官送達
  判決書，應於辦公處所向承辦檢察官為之，如承辦檢察官因公執行職務不在辦公處
  所，或差假不在辦公處所或其他之檢察官有不能收受（簽收）送達文書之障礙事由
  存在時，則應向檢察長為之；倘非前揭原因，且在辦公處所得會晤承辦檢察官者，
  因檢察官客觀上已可收受該應受送達之文書，乃故不加收受，即應認其送達為合法
  （最高法院九十三年度台抗字第一００號裁定參照）。又送達證書，乃送達之證據
  方法，依法應由送達人作成，其送達之時間，固應由送達人記載，但如送達人未詳
  細記載送達時間，或其所記載之送達時間與收受送達人所蓋填之日期不符，其送達
  並非當然無效，其送達時間自得依證人及其他證據方法予以證明。故檢察官收受判
  決，在送達證書上所蓋日期戳章之日期，如與實際送達之時間歧異，仍應以實際送
  達之時間為準而起算其上訴期間，不受該日期戳章所示之日期所拘束，以符法定期
  間之規定（最高法院九十三年度台抗字第二五一號裁定參照）。
二依卷附本院禮股於八十五年間所使用「送達檢察官文件登記簿」之記載，該登記簿
  進行號數第三一九號（即本院對檢察官送達八十五年度上訴字第三六三號判決正本
  ）之「送件」日期登載為：「八十六年十二月八日」，但檢察官在「檢察官收受文
  件」欄上所蓋用之日期戳章則為「八十六年十二月十五日」（彩色影本見本院重上
  更(四)卷第二三頁），兩者並不相同。經本院前審（更(二)）傳訊證人即本件判決正本
  送達人吳信惠（本院副法警長）到庭結證稱：「因為判決書是紀錄科之前就給我們
  了，而且在送達證書上都會蓋上應送達之日期，我們都會提早送，但送達簿的日期
  （八十六年十二月八日）我們都沒有改，我送的時候檢察官都在，本件應該是在（
  八十六年）十二月八日之前兩天就送到檢察官那裡，後來我才知道檢察官請假（指
  十二月八日至十日）．．．」（見本院九十一年度上更(二)字第七三號卷第四九頁）
  ，其證詞核與本院當時承辦書記官盧夷狄（現任本院訴訟輔導科科長）到庭所證：
  「通常在判決正本製作後，錄事會將檢察官及當事人之送達證書同時製作，並將應
  送達檢察官之判決正本連同送達證書即時交付法警準備送達，通常法警會於我們註
  記之『應送達日期』或『之前』將判決正本交付檢察官收受，但送達日期之記載常
  以我們註記的『應送達日期』為準」等內容不相違背（見本院重上更(四)卷第二六頁
  ），且與本院「院內文件送達證明簿」所顯示本件送達於檢察官之判決正本係與送
  達於辯護人及被害人之判決正本均於八十六年十一月二十八日同時由法警長簽收之
  情狀一致（見本院重上更(四)卷第二○頁本院「院內文件送達證明簿」彩色影本）。
另承辦檢察官崔紀鎮於八十五年十二月六日（星期六）在勤上班，並無出差或休假
  紀錄，亦有台灣高等法院花蓮分院檢察署九十三年九月二日花分檢吉人字第０九三
  ０五０００九六號函在卷可稽（見本院重上更(四)卷第二九頁）。本院斟酌前述證人
  即本院副法警長吳信惠雖係於本件送達完成多年之後始到庭作證，難期其對個別文
  件送達之情狀具有清晰之記憶，但吳信惠係本院負責對檢察官送達業務之專責人員
  ，其對自身所從事之專責業務，依一般經驗法則，必然其一定之作業模式（習慣）
  可循，故其本於對自己作業模式之確信所為之證言，衡情已非不可採信。況吳信惠
  作證時皆有本院相關簿冊之記載可資參照（例如「送達檢察官文件登記簿」、「院
  內文件送達證明簿」），所證本件判決正本係於八十六年十二月八日之前二日即十
  二月六日送達於檢察官，當時檢察官在辦公室內等情，自有一定之可信度，參照前
  述一最高法院判決要旨所示之見解，自非不得採為認定本件判決正本送達檢察官時
  間之認定基礎。上開刑事判決既於八十六年十二月六日送達於承辦檢察官，當時檢
  察官並無不能簽收之障礙事由存在，客觀上檢察官已可收受該應受送達之文書，乃
  故不加收受（蓋章簽收），應認該次送達為合法，並無「承辦檢察官不在辦公處所
  時，向檢察長為之。」之情形可言（前述最高法院九十三年度台抗字第一００號裁
  定參照）。
三論者或以承辦檢察官雖於八十六年十二月六日在勤，但因檢察官事務繁雜，難以推
  論其是日確在辦公處所，且有可能外出處理公務後，因時間關係而直接返家云云，
  但如確有此種情形，其於八十六年十二月十一日銷假上班之際亦可收受該項判決（
  崔紀鎮檢察官於八十六年十二月八日至十日因差假未到勤，同年月十一日至十三日
  則皆在勤，詳如後述），不足以執此作為檢察官未收受判決之理由（最高法院九十
  三年度台抗字第二五一號裁定第七頁倒數第九行至六行參照）。
四又即使認吳信惠將前述判決正本送達檢察官辦公室時，承辦檢察官當時有可能不在
  辦公室內，進而以吳信惠在未會晤檢察官之情形下，並未依據刑事訴訟法第五十八
  條之規定向檢察長為送達，認定該次送達並不合法；但崔檢察官於八十六年十二月
  十一日（星期四）至十三日（星期六）均在勤，並無差假紀錄，另有本院依據本次
  最高法院發回意旨函請臺灣高等法院花蓮分院檢察署查復之九十三年六月二十三日
  花分檢吉人字第０九三０五０００七二號函（見本院重上更(四)卷第十八頁）可稽，
  故崔檢察官既已於八十六年十二月十一日銷假上班時實際收受判決正本，依最高法
  院法院二十八年度上字第八號判例之意旨，亦應以檢察官實際收受判決正本時（至
  遲於八十六年十二月十一日）發生送達效力而起算上訴期間，而檢察官遲至八十六
  年十二月二十四日始提起本件上訴，有檢察官上訴書上所蓋收文日期戳章可稽（見
  最高法院九十年度台上字第三五○號卷第三頁），顯然亦已逾期，仍應該其上訴為
  不合法。
五檢察官對本院八十五年度上訴字第三六三號判決所提起之第三審上訴既不合法，本
  院前開二審判決即已因檢察官未於法定期間合法上訴而確定，嗣後最高法院九十年
  度台上字第三五○號判決誤認檢察官上訴為合法而將本院前述確定判決予以撤銷發
  回，乃屬不應受理訴訟而受理之無效判決，不發生撤銷之實質上效力，本院前述二
  審判決仍然存在，嗣後最高法院歷次再發回更審之判決，及本院依據最高法院歷次
  發回意旨所為之各次判決，依據同一理由，均非有效，亦附此敘明。
六據上論斷，應依刑事訴訟法第三百八十四條前段，裁定如主文。
中      華      民      國    九十三    年      九      月     六       日
                                    審判長法官  謝志  揚
                                          法官  蔣  有  木
                                          法官  何  方  興
右正本證明與原本無異。
如不服本裁定，應於裁定送達後五日內向本院提出抗告狀。
                                        書記官  劉  妙  娘
中      華      民      國    九十三    年      九      月     六       日
